臺灣南投地方法院刑事判決
110年度訴字第302號
公  訴  人  臺灣南投地方檢察署檢察官 
被      告  洪國峰


選任辯護人  黃邦哲律師（法扶律師）
上列被告因違反槍砲彈藥刀械管制條例案件，經檢察官提起公訴
（110 年度偵字第4858號），本院判決如下：
    主    文
洪國峰犯非法持有非制式獵槍罪，處有期徒刑壹年拾月，併科罰
金新臺幣伍萬元，罰金如易服勞役，以新臺幣壹仟元折算壹日。
扣案之非制式獵槍（槍枝管制編號：○○○○○○○○○○號）
壹枝，沒收之。
    犯罪事實
一、洪國峰明知可發射子彈具有殺傷力之槍枝、具有殺傷力之子
　　彈，分別為槍砲彈藥刀械管制條例第4 條第1 項第1 、2 款
　　所管制之違禁物，未經中央主管機關許可，不得持有，詎其
　　未經許可，基於持有可發射子彈具有殺傷力之槍枝、具有殺
　　傷力之子彈之犯意，於民國103 年年底某日，在謝憲郎（已
　　歿）位於南投縣○○市○○路000 號住處，收受謝憲郎所交
　　付具殺傷力之非制式獵槍（散彈槍）1 枝（槍枝管制編號：
　　0000000000）、具殺傷力之制式子彈5 顆而持有之。嗣經警
　　於110 年9 月9 日上午5 時41分許，至洪國峰位於南投縣○
　　○鎮○○路000 ○0 號住處執行搜索，在其所使用之車牌號
　　碼000-0000號自用小客車上，扣得上開槍彈因而查獲。
二、案經南投縣政府警察局草屯分局報告臺灣南投地方檢察署檢
    察官偵查起訴。
    理    由
一、證據能力：
    以下認定本案犯罪事實之非供述證據，並無違反法定程序取
    得之情形，均得作為證據。
二、認定犯罪事實所憑之證據及理由：
    上揭犯罪事實業據被告於警詢、偵訊、本院準備程序及審理
　　時均坦承不諱（見偵卷第31至33、81、82頁、本院卷第88、
　　113 頁），並有本院搜索票、南投縣政府警察局搜索扣押筆
　　錄、扣押物品目錄表、指認犯罪嫌疑人紀錄表、犯罪嫌疑人
　　指認表、相片影像資料查詢結果、個人戶籍資料、南投縣政
　　府警察局槍枝性能檢測報告表、槍枝檢視照片、現場扣案物
　　品相片、南投縣政府警察局草屯分局偵辦槍砲彈藥管制條例
　　案照片紀錄表、現場蒐證照片、內政部警政署刑事警察局刑
　　鑑字第1108005348號鑑定書（見偵卷第17至29、34、37至41
　　、43至59、61至63、89至93頁）、內政部警政署刑事警察局
　　110 年12月22日函（見本院卷第67頁）等件附卷可稽，及非
　　制式獵槍1 枝、子彈彈殼5 顆（均經試射）扣案可佐（見本
　　院卷第27、31頁）；而扣案之槍枝1 枝及子彈5 顆送請內政
　　部警政署刑事警察局鑑定，結果略以：送鑑霰彈槍1 枝（槍
　　枝管制編號：0000000000），認係非制式獵槍（散彈槍），
　　由仿獵槍（散彈槍）外型製造之槍枝，組裝已貫通之金屬槍
　　管而成，擊發功能正常，可供擊發適用子彈使用，認具殺傷
　　力。送鑑子彈5 顆，認係研判均係口徑12GAUGE 制式子彈，
　　採樣2 顆試射，均可擊發，認具殺傷力（見偵卷第89頁）、
　　送鑑子彈5 顆，其中未試射子彈3 顆，均經試射，均可擊發
　　，認具殺傷力（見本院卷第67頁），復有上開內政部警政署
　　刑事警察局鑑定書及函文在卷為憑，足認被告之自白與事實
　　相符，得予採信。本案事證明確，被告之犯行可以認定，應
　　予依法論罪科刑。
三、論罪科刑之理由：
  ㈠按槍砲彈藥刀械管制條例上規定之「持有」與「寄藏」二種
　　行為，固均為將物品置於自己實力支配之下。然前者乃指為
　　自己管領之目的，將物品移入自己實力支配之下；後者則係
　　以為他人管領之目的，將物品移入自己實力支配之下之意，
　　其態樣、要件並不儘相同（最高法院82年度台上字第1293號
　　判決要旨參照）。寄藏手槍罪為繼續犯，於其終止寄藏之前
　　，犯罪行為仍在繼續實施之中，其間法律縱有變更，但其行
　　為既繼續實施至新法施行以後，自無行為後法律變更之可言
　　言（最高法院89年度台非字第186 號判決要旨參照）。核被
　　告所為，係犯槍砲彈藥刀械管制條例第8 條第4 項之非法持
　　有非制式獵槍罪及槍砲彈藥刀械管制條例第12條第4 項之非
　　法持有子彈罪。
  ㈡被告各該繼續非法持有槍枝、子彈行為，應各論以一罪（最
　　高法院75年度台上字第6600號裁判要旨參照）。非法持有子
　　彈部分，縱有多顆，仍為單純一罪（最高法院82年度台上字
　　第5303號判決意旨參照）。
　㈢被告同時持有槍枝、子彈之行為，係一行為觸犯上開2 罪名
　　，為想像競合犯，應依刑法第55條之規定，從一重之非法持
　　有非制式獵槍罪處斷（最高法院82年度台上字第5303號裁判
　　要旨參照）。
　㈣槍砲彈藥刀械管制條例第18條第4 項減輕其刑之規定，其立
    法本旨在鼓勵犯上開條例之罪者自白，如依其自白進而查獲
    該槍彈、刀械之來源供給者及所持有之槍彈、刀械去向，或
    因而防止重大危害治安事件之發生時，既能及早破獲相關之
    犯罪集團，並免該槍彈、刀械續遭持為犯罪所用，足以消彌
    犯罪於未然，自有減輕或免除其刑，以啟自新之必要，故犯
    該條例之罪者，雖於偵查或審判中自白，若並未因而查獲該
    槍砲、彈藥、刀械之來源及去向，即與上開規定應減輕或免
    除其刑之要件不合（最高法院95年度台上字第6934號判決要
    旨參照）。查被告固於偵查及本院審理中自白犯罪，並供出
　　槍彈之來源，然所指之來源謝憲郎已經死亡，檢警無從查獲
    （見偵卷第48頁、本院卷第77、79頁），尚難認有因而查獲
　　之情形，即無槍砲彈藥刀械管制條例第18條第4 項規定之適
　　用，併予敘明。
　㈤刑之量定，為求個案裁判之妥當性，法律固賦予法院裁量權
    ，但此項裁量權之行使，除應依刑法第57條規定，審酌行為
    人及其行為等一切情狀，為整體之評價，並應顧及比例原則
    與平等原則，使罪刑均衡，輕重得宜，以契合社會之法律感
    情。又刑法第59條規定犯罪之情狀可憫恕者，得酌量減輕其
    刑，其所謂「犯罪之情狀」，與同法第57條規定科刑時應審
    酌之一切情狀，並非有截然不同之領域，於裁判上酌減其刑
    時，應就犯罪一切情狀（包括第57條所列舉之10款事項），
    予以全盤考量，審酌其犯罪有無可憫恕之事由（即有無特殊
    之原因與環境，在客觀上足以引起一般同情，以及宣告法定
    低度刑，是否猶嫌過重等等），以為判斷（最高法院95年度
    台上字第6157號判決意旨參照）。槍砲彈藥刀械管制條例第
    8 條第4 項之非法持有非制式獵槍罪法定刑為「3 年以上10
　　年以下有期徒刑，併科新臺幣7 百萬元以下罰金」，而同為
　　非法持有非制式獵槍者，其原因動機不一，犯罪情節亦未盡
　　同，危害社會之程度自屬有異，法律科處此類犯罪，所設之
　　法定最低本刑有期徒刑部分同為3 年以上有期徒刑，實不可
　　謂不重；於此情形，倘依其情狀有期徒刑部分處以3 年以下
　　有期徒刑，足以懲儆，並且可達防衛社會之目的，尚非不可
　　依客觀之犯行與主觀之惡性二者加以考量其情狀是否有可憫
　　恕之處，適用刑法第59條之規定酌量減輕其刑，期使個案裁
　　判之量刑，斟酌至當，符合比例原則。查被告非法持有非制
　　式獵槍固應予以非難，惟其自始坦承犯行、並且供出槍彈來
　　源，堪認具有悔意，倘若科以有期徒刑部分最低法定刑度有
　　期徒刑3 年，猶嫌過重，客觀上足以引起一般人之同情，難
　　認罪刑相當，犯罪情狀顯可憫恕，是依刑法第59條規定酌量
　　減輕其刑。 
　㈥爰審酌被告曾有違反槍砲彈藥刀械管制條例（非法持有槍枝
　　之主要組成零件）之前案紀錄，有臺灣高等法院被告前案紀
　　錄表在案足佐，仍不知警惕，而其明知可發射子彈具有殺傷
　　力之槍枝、具有殺傷力之子彈，均為槍砲彈藥刀械管制條例
　　所管制之違禁物，未經中央主管機關許可，不得持有，竟然
　　無視國家禁令，非法持有，不僅有害社會秩序，並且危及他
　　人安全，行為實有不該，兼衡其犯後坦承犯行、具有悔意，
　　持有之槍枝及子彈數量非多、未作其他不法使用，犯罪之動
　　機、目的、情節、所生危害，及其自述高職肄業之智識程度
　　，從事土方工程、家庭經濟情況小康之生活狀況（見本院卷
　　第113 頁）及其品行等一切情狀，量處如主文所示之刑，並
　　就罰金部分諭知易服勞役之折算標準。
　㈦扣案之非制式獵槍1 枝（槍枝管制編號：0000000000，見本
    院卷第31頁），為槍砲彈藥刀械管制條例所管制之違禁物，
　　應依刑法第38條第1 項規定予以宣告沒收。至於扣案之制式
　　子彈5 顆，經送內政部警政署刑事警察局鑑驗試射（見偵卷
　　第89頁、本院卷第67頁），均已失子彈之性能而無殺傷力，
　　非為違禁物，自毋庸為沒收之諭知，附此敘明。
據上論斷，應依刑事訴訟法第299 條第1 項前段，判決如主文。
本案經檢察官張鈞翔提起公訴，檢察官廖秀晏到庭執行職務。
中　　華　　民　　國　111 　　年　　7 　　月　　27　　日
                  刑事第一庭  審判長法  官    陳宏瑋
                                    法  官    陳盈呈
                                    法  官    張國隆
以上正本與原本無異。
如不服本判決應於收受送達後20日內向本院提出上訴書狀，並應
敘述具體理由；其未敘述上訴理由者，應於上訴期間屆滿後20日
內向本院補提理由書（均須按他造當事人之人數附繕本）「切勿
逕送上級法院」。
                                    書記官    張馨方
中　　華　　民　　國　 111 　 年　　7 　　月　　27　　日
附錄本案論罪科刑法條：
槍砲彈藥刀械管制條例第8 條第4 項
未經許可，持有、寄藏或意圖販賣而陳列第1 項所列槍砲者，處
3 年以上10年以下有期徒刑，併科新臺幣七百萬元以下罰金。
槍砲彈藥刀械管制條例第12條第4 項
未經許可，持有、寄藏或意圖販賣而陳列子彈者，處5 年以下有
期徒刑，併科新臺幣3 百萬元以下罰金。